【裁判字號】    90,上訴,1256
【裁判日期】    901016
【裁判案由】    毒品危害防制條例
【裁判全文】
臺灣高等法院臺中分院刑事判決                    九十年度上訴字第一二五六號
      上  訴  人
      即  被  告    丁○○
右上訴人因違反毒品危害防制條例案件，不服臺灣臺中地方法院八十九年度訴字第三
０二四號中華民國九十年五月三十日第一審判決（起訴案號：臺灣臺中地方法院檢察
署八十九年度偵字第九０四三號），提起上訴，本院判決如左：
      主  文
上訴駁回。
    事  實
一、丁○○於民國（下同）八十四年間犯違反麻醉藥品管理條例罪，經臺灣臺中地方
    法院判處有期徒刑三月確定，並於八十五年七月十日易科罰金執行完畢，猶不知
    悔改，除持續有施用第二級毒品甲基安非他命之惡習外（施用毒品部分，另由臺
    灣臺中地方法院檢察署檢察官依法處理），復意圖營利，基於販賣第二級毒品甲
    基安非他命之概括犯意，連續於八十八年十一月初及十二月中旬某日，在台中縣
    大雅鄉○○路、台中市○○路與公益路附近，以每包新台幣（下同）四千元之價
    格，販賣第二級毒品安非他命（原審判決事實欄第七行誤載為海洛因）給乙○○
    （所犯施用毒品罪嫌，另由臺灣臺中地方法院檢察署檢察官依法處理）施用二次
    ，（八十八年十二月中旬該次販賣毒品價金，尚積欠丁○○）藉以牟利。嗣於八
    十九年一月二十九日下午五時許，經台中憲兵隊人員，在乙○○位於台中縣大雅
    鄉○○路十九號住處搜索查獲其施用甲基安非他命，乃供出係向丁○○購買甲基
    安非他命，並於台中憲兵隊人員將丁○○押解回台中憲兵隊途中，由乙○○在車
    上以其所有0000000000號行動電話，打電話給丁○○之000000
    0000號行動電話，聲稱要再購買甲基安非他命一包，價金四千元，經多次聯
    絡後，雙方約定於八十九年一月二十九日晚上十時許，在台中市○○路○段二七
    一號「佳冠賓館」一樓前交貨取款，丁○○則將其所有之上開行動電話及安非他
    命一包（淨重一‧八五公克，包裝重０‧二五公克）交與不知情之陳萩薇（另經
    臺灣臺中地方法院檢察署檢察官以八十九年度偵字第九０四三號為不起訴處分確
    定）前往，並囑其在一樓等候乙○○聯絡交貨取款事宜，屆時乙○○依約到場並
    與陳萩薇接洽後，旋為在場埋伏之憲兵隊人員當場查獲，並在陳萩薇外套口袋內
    扣得上開安非他命一包（丁○○所有之0000000000號行動電話一支，
    未據扣案）。
二、案經臺中憲兵隊移請臺灣臺中地方法院檢察署檢察官偵查起訴。
    理  由
一、訊據被告丁○○矢口否認有販賣第二級毒品安非他命犯行，辯稱伊與乙○○女友
    丙○○是多年的朋友，八十八年十一月及十二月間，伊分別有拿一包安非他命給
    乙○○，但並沒有向乙○○收錢，是借給乙○○，而八十九年一月二十九日當天
    乙○○是打電話向伊借安非他命，並約在台中市佳冠賓館拿安非他命，正好其女
    友陳萩薇要出去買東西，被告才託其順便拿給乙○○等語。惟查：（一）被告丁○○坦承於八十八年十一月、十二月間分別交付一包安非他命予乙○○，及於同
    年一月二十九日晚上託陳萩薇交付一包安非他命給乙○○之事實，核與證人乙○○、陳萩薇二人在台中憲兵隊訊問、偵查、及乙○○在本院證稱情節相符，又有
    陳萩薇身上所查扣之一包白色晶體扣案可稽，上開白色晶體一包確係甲基安非他
    命一節，業據法務部調查局檢驗屬實，有該局九十年一月十八日（九十）陸（一
    ）字第八九一００七七八號檢驗通知書一份附於原審卷可稽（見原審卷第十一頁
    ），足證被告丁○○前揭自白確與事實相符。（二）茲有疑義者，係被告丁○○
    交付安非他命給證人乙○○時，是否有對價？抑或係無償轉讓？經查：(1)、證人
    乙○○於八十九年一月三十日在憲兵隊調查中證述：伊直到八十八年十一月才開
    始向丁○○購買安非他命供伊自己吸用，因伊不常吸食，共計於八十八年十一月
    底以二千元代價向丁○○購買一小包安非他命吸食，在於八十八年十二月底以欠
    款四千元代價，向丁○○購得一錢安非他命吸食，伊都是以行動電話互相約定，
    第一次交易地點在大雅鄉○○路一處超商前附近，第二次是在台中市○○路及文
    心路交岔口，而八十九年一月二十九日晚上七時許，伊先以行動電話問丁○○有
    無安非他命可以售伊，他回答有毒品後，即要求清償上一次購毒的欠款，伊答應
    並要求再買一錢（四千元）的毒品，雙方最後約定晚上九時在「佳冠賓館」前交
    易，後當場查獲丁○○女友陳萩薇，並自陳萩薇外套口袋搜出一小包安非他命等
    語。(2)、乙○○於八十九年四月三日在憲兵隊調查時證述：伊均用伊所有之00
    00000000號行動電話與丁○○之0000000000號行動電話聯絡
    購買安非他命，伊前後向丁○○購買二次安非他命，第一次是在八十八年十一月
    初購買，第二次則是在同年十二月中購得，第一次是在大雅鄉○○路的一家便利
    商店前，第二次是在台中市○○路與公益路上一家汽車洗車場前交易，伊二次均
    購買一錢，每錢為四千元等語。(3)、乙○○於八十九年六月十六日在偵查證稱：
    伊有向丁○○買安非他命，伊係於八十八年十一月初在大雅鄉○○路一家便利超
    商前向丁○○買四千元一包，第二次是八十八年十二月中旬在台中市○○路與公
    益路一家洗車場前買四千元一包，二次各買一錢，伊都是打丁○○所有之000
    0000000號行動電話聯絡後再約定交易地點，伊是向丁○○買，不是一起
    出資合買，八十九年一月二十九日憲兵隊先查到伊，伊向憲兵隊供述毒品來源，
    憲兵隊授意伊假裝向丁○○購買，伊就聯絡丁○○購買一錢四千元毒品，約定晚
    上九時在佳冠賓館樓下交易，憲兵隊在旁埋伏，丁○○沒來，陳萩薇來，並在陳
    萩薇身上查到安非他命等語，且乙○○並當庭指認有向被告丁○○購買安非他命
    無誤。(4)、八十九年一月二十九日當天乙○○於被查獲後，為配合台中憲兵隊查
    緝販毒者，而打電話給被告，於電話中係向被告表示要購買安非他命等情，除據
    被告在台中憲兵隊、偵查、本院結證屬實（被告雖在本院證稱是向被告買三千元
    ，與其在台中憲兵隊及偵查中供稱是買四千元等語有異，惟參以其先前均係向被
    告購買四千元一錢，應以其在台中憲兵隊及偵查中供稱之四千元較可採，先予
    明），核與被告在偵查中供稱：「八十九年一月二十九日下午五點，乙○○打電
    話給我要向我買安非他命，．．」（見八十九年偵字第九０四三號偵查卷第九十
    九頁）等語相符，並經證人即八十九年一月二十九日查獲本案之台中憲兵隊調查
    官么景懷在原審證稱：伊等原先搜索乙○○家，發現他房間有吸食器，他承認有
    吸毒，伊等問他毒品來源，是在回憲兵隊路上，伊與乙○○同車，乙○○坐在後
    面，由乙○○用他的行動電話約被告丁○○買毒品，伊當時聽到乙○○要買一錢
    藥，要給五千元，事後伊聽乙○○說先前有欠被告丁○○部分款項，所以五千元
    是否包含欠款，或是一錢安非他命的錢，伊不確定，因乙○○當時沒錢，所以另
    有一位調查官拿五千元給乙○○，是因怕被告丁○○要看買安非他命的錢，然後
    ，伊等與乙○○在約定地點守候，就發現陳萩薇下樓拿安非他命給乙○○等語。
    (5)、綜上所述，證人乙○○於台中憲兵隊及偵查中均明確證稱其係有金錢對價向
    被告丁○○購買安非他命，而非係無償借用安非他命，雖證人乙○○就最後一次
    向被告購安非他命之金額究為四千元或三千元，在本院有相異之供稱，並否認台
    中憲兵隊之調查官有拿五千元給伊去向被告購買安非他命等語，且與證人么景懷
    在原審證稱乙○○係向被告購買五千元安非他命及有拿五千元給乙○○等語尚非
    完全吻合，惟綜合以觀，仍無礙於證人乙○○係以金錢對價向被告丁○○購買安
    非他命之事實。另參以被告在本院九十年八月二十日及在原審分別供稱略以：八
    十八年十一月及同年十二月二次都是伊將安非他命送過去給乙○○，有一次拿到
    台中縣大雅鄉給他，另有一次在台中市○○路給乙○○，伊當時住在台中市水湳
    附近，伊與乙○○並無過節等語，其二人彼此間既無宿怨，被告復與乙○○女友
    丙○○相識，乙○○自無無故攀誣之理，況倘被告所言係無償借安非他命予乙○○等語為可採，依理亦應由借用人即乙○○前往被告丁○○處取安非他命，而無
    被告丁○○冒被查獲之風險由台中市送至台中縣大雅鄉給乙○○之理。綜上，被
    告丁○○交付安非他命給乙○○，雙方係有約定金錢對價，而非被告辯稱之無償
    借用或轉讓，至堪認定。被告辯稱係借予乙○○，證人乙○○在本院翻異前供，
    改稱係向被告借用安非他命，顯均係事後卸責、護之詞，均不足採信。(6)、末
    查，證人丙○○在原審審理中雖證稱：伊係乙○○之女友，伊知道乙○○自八十
    八年底開始有向被告丁○○借安非他命吸食，共有三次，他們都是約時間、地點
    碰面，安非他命都是由丁○○拿到伊之住處或乙○○住處給乙○○，伊知道丁○○借乙○○安非他命都沒有拿錢，第三次是上班時，乙○○打電話給伊要找丁○○買東西，伊向乙○○說用借的就好等語，然查證人丙○○亦證稱：這三次伊不
    曾幫乙○○拿安非他命，都是他們聯絡後自己碰頭去拿安非他命等語，則丙○○
    顯非本案直接目擊之人，於本案與丁○○有直接接觸之人，應係證人乙○○，然
    乙○○於憲兵隊訊問與檢察官偵訊時均明確證稱有與丁○○約定購買毒品之價格
    ，第一次並有交錢，第二次係先積欠價款，第三次則係受憲兵隊之指示與丁○○
    聯絡交易被查獲，故乙○○所述明顯與丙○○所述不符，則丙○○既非實際與被
    告丁○○聯絡接洽之人，兩相權衡，自以證人乙○○所述為可採，況依證人么景
    懷前揭所述，亦可證明乙○○於八十九年一月二十九日當天與被告丁○○聯絡時
    ，雙方有約定毒品交易之金錢對價，綜上所述，應認丙○○所述係迴護被告丁○○之詞，不足採信。本件事證已臻明確，被告犯行堪予認定。
二、核被告丁○○於八十八年十一月及同年十二月間二度販賣安非他命給乙○○之行
    為，係犯毒品危害防制條例第四條第二項之販賣第二級毒品罪；又其於八十九年
    一月二十九日再次販賣安非他命給乙○○被查獲之行為，核係犯毒品危害防制條
    例第四條第五項、第二項之販賣第二級毒品未遂罪（按本案乙○○先前即向被告
    購買過安非他命，故被告於接獲乙○○購買毒品之電話時，原本即有販賣之意思
    ，客觀上因乙○○之要約之故，乃於約好交易時地及金額後，委請不知情之陳萩
    薇出面交貨取款，其顯已著手於販賣行為之實施，只因乙○○此次係為配合調查
    犯罪，並無真正購買之意思，致事實上不能真正完成買賣行為而已，故被告所為
    仍應成立販賣未遂罪，最高法院八十五年台上字第三０四五號判決意旨參照）。
    被告持有毒品安非他命之低度行為，應為其販賣之高度行為所吸收，不另論罪。
   被告三次販賣第二級毒品甲基安非他命既遂、未遂之行為，時間緊接，犯罪構成
    要件相同，顯係基於概括之犯意為之，為連續犯，爰依刑法第五十六條規定論以
    一販賣第二級毒品既遂罪，並加重其刑。被告於八十四年間犯違反麻醉藥品管理
    條例罪，經臺灣臺中地法院判處有期徒刑三月確定，並於八十五年七月十日易科
    罰金而執行完畢，有臺灣高等法院被告全國前案紀錄表、臺灣臺中地方法院檢察
    署刑案資料查註紀錄表各一份在卷可憑，其於刑之執行完畢後，五年以內再犯本
    件有期徒刑以上之罪，為累犯，應依刑法第四十七條之規定遞加重其刑。原審因
    而適用毒品危害防制條例第四條第二項、第十八條第一項前段、第十九條第一項
    、刑法第十一條前段、第五十六條、第四十七條，並審酌被告素行、犯罪之動機
    、目的、手段、販賣毒品危害國民身心健康甚鉅及犯後否認犯行之犯後態度等一
    切情狀，量處被告有期徒刑七年六月，並將扣案之安非他命一包（淨重一‧八五
    公克，包裝重０‧二五公克），依毒品危害防制條例第十八條第一項前段宣告沒
    收並銷燬之，及將0000000000號行動電話、被告販賣毒品所得之財物
    四千元（按此係指被告八十八年十一月第一次販賣所得，而八十八年十二月第二
    次販賣價金四千元部分，依證人乙○○所述係積欠價款尚未清償，故被告尚未有
    所得，另八十九年一月二十九日第三次販賣價金四千元部分，則屬未遂，被告尚
    未完成交易取得價金，故就第二次及第三次販賣部分，其價金自不得宣告沒收）
    ，依毒品危害防制條例第十九條第一項前段之規定宣告沒收，如全部或一部不能
    沒收時，依同條項後段規定，以其財產抵償之，其認事用法均核無不合，量刑亦
    稱允當，被告上訴否認犯罪，仍執陳詞指摘原審判決不當，為無理由，應予駁回
    。
據上論結，應依刑事訴訟法第三百六十八條，判決如主文。
本案經檢察官甲○○到庭執行職務。
中      華      民      國     九十     年     十      月     十六      日
                                   臺灣高等法院臺中分院刑事第八庭
                                         審判長法  官  羅  得  村
                                               法  官  劉  榮  服
                                               法  官  陳  賢  慧
右正本證明與原本無異。
如不服本判決應於收受送達後十日內向本院提出上訴書狀，其未敘述上訴之理由者並
得於提起上訴後十日內向本院補提理由書（均須按他造當事人之人數附繕本）。
                                               書記官  許  麗  花
中      華      民      國     九十      年      十       月    十七    日
附錄論罪法條：
毒品危害防制條例第四條第二項
製造、運輸、販賣第二級毒品者，處無期徒刑或七年以上有期徒刑，得併科新臺幣七
百萬元以下罰金。
                                                                        Ｆ


司法院資訊處製作；財團法人民間司法改革基金會備份。
